臺灣高等法院臺中分院刑事判決　　　　　民國九十四年度上訴字第二三八號
　　上　訴　人
　　即　反訴人　乙○○
　　　　　　　　甲○○○
　　被　　　告
　　即反訴被告　丙○○
右上訴人等因被告誣告案件，不服臺灣臺中地方法院中華民國九十三年九月十四日第
一審判決（民國八十二年度自字第入八三號），提起上訴，本院判決如左：
    主 　　 文
上訴駁回。
    理 　　 由
一、緣原審自訴意旨略以：自訴人丙○○原係財團法人基督教神召會福音傳播協會（
    下稱福音傳播協會）董事長，辭職後由白明道繼任為董事長，並於民國（下同）
    八十一年一月十六日登記於法人登記簿，然白明道竟隱瞞上開事實，偽稱董事長
    改選日期係八十一年四月八日，以該福音傳播協會代表人名義向原審法院提起自
    訴誣告丙○○業務侵占（原審法院八十一年度自字第四八六號業務侵占案件），
    黃嘉明則為自訴代理人，湮滅證據，明知福音傳播協會於八十一年一月十六日，
    業已登記白明道為董事長，竟提供資料，偽造八十一年度自字第四八六號自訴狀
    ，其上偽稱八十一年四月八日才改選董事長，使法院誤判八十一年四月八日始改
    選董事長，導致丙○○上開業務侵占案件為法院判決有期徒刑十月（指原審法院
    八十一年度自字第四八六號判決，該案現由本院更七審，甫判處有期徒刑六月尚
    未確定）；白美玲、甲○○○則於上開案件為證人，所為證詞係偽證，並由被告
    乙○○偽造會算單。因認被告白明道涉犯刑法第一百六十九條第一項之誣告罪嫌
    （八十二年度自字第八八三號卷下稱本案原審卷，本案原審卷一第二五頁）、黃
    嘉明涉犯刑法第一百六十九條第一項之誣告罪嫌、刑法第二百十條之偽造私文書
罪嫌（本案原審卷一第二五、五八頁，此二位被告均本案判決無罪確定）及被告
    白美玲涉犯誣告、偽證（本案原審卷一第一二三頁反面、卷一第二五頁），被告
    甲○○○、被告乙○○涉犯偽證（本案原審卷一第二五、五八頁，此三位被告均
    本案判決不受理確定），而提起本案自訴云云。反訴意旨略以：反訴被告丙○○
    意圖使反訴人白明道、白美玲、乙○○、甲○○○受刑事處分，於八十二年九月
    二十日向臺灣臺中地方法院提起本件自訴，各誣告白明道、白美玲、乙○○、甲○○○犯誣告、偽證，反訴人白明道、白美玲、乙○○、甲○○○因認反訴被告
    丙○○係涉犯刑法第一百六十九條第一項之誣告罪嫌，而提起本案反訴云云。
二、按犯罪事實應依證據認定之，無證據不得認定犯罪事實。又不能證明被告犯罪者
    ，應諭知無罪之判決，刑事訴訟法第一百五十四條第二項、第三百零一條第一項
    定有明文。次按誣告罪之構成要件首須意圖他人受刑事或懲戒處分，屬於主觀之
    要件；須向該管公務員誣告，屬客觀要件，稱誣告即虛構事實，進而申告而言，
    所謂虛構事實係指明知無此一事實，而故意捏造者而言，如若出於誤信、誤解、
    誤認或懷疑有此事實或對於其事實張大其詞，或資為其訟爭上之攻擊或防禦方法
    ，或其目的在求判明是非曲直者，固均不得謂屬於誣告，即其所申告之事實，並
    非完全出於憑空捏造或尚非全然無因，只以不能積極證明為虛偽，或因證據不充
    分，致被誣告人不受追訴處罰者，仍不得謂成立誣告罪。
三、訊據反訴被告丙○○堅決否認有誣告犯行，辯稱：伊所為之自訴事實係真實，並
    非虛構，無誣告之故意云云。經查：
　(一)反訴被告丙○○被訴涉犯之上開業務侵占犯行，業經最高法院七次發回，現由本
    院以九十三年度重上更(七)字第一三八號案件審理，仍尚未確定，該案經既多次發
    回更審，細查該案卷證，其中，會算單係乙○○所製作，未經丙○○及相關會算
    人簽名認證，亦未經白明道或無利害關係之第三人簽認，再會算單與承租戶周永
    順、陳佰卿、喬志聖、張彭順貞、洪文玉所出具之租金證明單之金額，出入達六
    十餘萬元，是證人乙○○所證述會算乙節，並非無瑕疵可指；又依證人乙○○證
    稱：因教會都是互相幫忙工作，白美玲看不懂中文，有時我會幫她看，八十一年
    三月發生事情以後，我們才幫忙的，：：：白美玲有請我們去收，我們才會去收
    ，收的錢就直接交給白美玲。（問：如果拜託你去收錢，你繳給白美玲，她有無
    寫收據給你，證明錢已收？）沒寫收據等語（見業務侵占案件上訴卷一第一三二
    頁反面），於此可見，福音傳播協會收取租金之手續，並非十分完備嚴謹，而收
    取租金之人亦非固定，甚至連本案發生糾紛之後，仍有收取租金而未寫收據之事
    ，縱然丙○○有收取租金之情事，亦難期於收取租金，交給會計之後，會計必會
    交給租金收據，以為憑證，是福音傳播協會之財產租賃等事項，極為紊亂，並無
    完善管理制度，而所收取之租金數額若干，帳目亦非清楚，縱丙○○有收取租金
    之行為，惟其收取之租金究竟若干，是否確有未交付福音傳播協會會計之情事，
    無從確認，再參以該業務侵占案於多次發回更審中，本院八十七年度重上更(四)字
    第二六號判決，即認反訴被告丙○○無罪，亦有本院八十七年度重上更(四)字第二
    六號判決在卷可參（本案原審卷一第一六七至一七四頁），足見反訴被告丙○○
    主觀上認定自己未侵占，亦非完全無因。
　(二)從而，反訴被告丙○○就反訴人白明道提出上開業務侵占案件之自訴，及反訴人
    白美玲、乙○○、甲○○○於該業務侵占案所為證詞，而認反訴人白明道涉犯誣
    告、反訴人白美玲、甲○○○、乙○○另涉犯刑法第一百六十八條之偽證罪嫌云
    云，亦非全然無因，是反訴被告丙○○誤認反訴人等有此誣告、偽證事實而為申
    告，其告發之事實並非完全出於虛構，足認反訴被告丙○○並非明知反訴人無此
    誣告、偽證事實而仍故意捏造，是反訴被告丙○○辯稱無誣告故意一節，應堪採
    信，反訴被告丙○○既欠缺誣告之直接故意，自難遽以誣告罪責相繩。此外，復
    查無其他積極證據足認反訴被告丙○○有誣告犯行，應認反訴被告丙○○誣告罪
    嫌尚不能證明，爰依法對反訴被告丙○○為無罪之諭知。
四、原審認不能證明反訴被告丙○○犯誣告罪，而為無罪之判決，經核尚無不合，上
    訴人即反訴人乙○○、甲○○○上訴，仍執陳詞，指摘原判決此部分諭知反訴被
    告丙○○無罪不當，為無理由，應予駁回。
五、原判決關於丙○○自訴被告白明道、黃嘉明、白美玲、乙○○、甲○○○部分，
    未經上訴，已告確定，不予論列，附此敘明。
六、據上論斷，應依刑事訴訟法第三百六十八條，判決如主文。
中      華      民      國　  　九十四   年      三　　   月    十六　  日
                                    臺灣高等法院臺中分院刑事第一庭
                                          審判長法  官　陳　紀　綱
                                                法　官　蔡　聰　明
                                                法　官　陳　登　源
右正本證明與原本無異。
反訴人得上訴。
如不服本判決應於收受送達後十日內向本院提出上訴書狀，其未敘述上訴之理由者並
得於提起上訴後十日內向本院補提理由書（均須按他造當事人之人數附繕本）。
                                                書記官　林　明　冬
中      華      民      國　  　九十四   年      三　　   月    十六　  日
                                                                        Ｉ
